最高法院刑事判決　　　　　　　　　　　　　　　八十七年度台上字第四○七六號
　　上訴人　甲○○
　　被　告　乙○○
右上訴人因自訴被告殺人未遂案件，不服台灣高等法院台中分院中華民國八十七年五
月十九日第二審更審判決（八十七年度重上更(三)字第三號，自訴案號：台灣台中地方
法院八十二年度自字第八五五號），提起上訴，本院判決如左：
    主  文
上訴駁回。
    理  由
按刑事訴訟法第三百七十七條規定：上訴於第三審法院，非以判決違背法令為理由，
不得為之。是提起第三審上訴，應以原判決違背法令為理由，係屬法定要件，且必須
依據卷內資料為具體之指摘，並足據以辨認原判決已具備違背法令之形式，始屬相當
。本件原判決認定被告乙○○有其事實欄所載犯行，因予撤銷第一審判決關於傷害部
分，改判仍論處被告共犯刑法第二百七十七條第一項傷害罪刑。上訴人即自訴人甲○
○上訴意旨略稱：(一)依原判決所認定之事實，被告與另二姓名不詳男子，由其中一男
子持短刀，圍向上訴人之際，被告即喊「給他死」，顯有置上訴人於死之犯意。原判
決認為被告僅具傷害之犯意，而未詳細說明其理由，有理由不備之違法。(二)原判決認
定，上訴人被追摔倒地上後，該持刀男子即以短刀刺上訴人，造成上訴人所穿長褲被
刺破三處。則上訴人所受之傷應係該短刀所刺，且被刺傷之處已近腹部、鼠蹊部要害
。原判決認上訴人受傷係摔倒所致，有理由矛盾之違法。(三)證人應杉、何宗照已證
明被告與該二男子追殺上訴人；證人即醫師張評迪供證：「沒有現場親眼目睹兇刀殺
患者，所以醫院開診斷書一般通常均以『擦傷』登載」，是張評迪因未目睹現場，而
有如係刀傷亦記載為擦傷。又觀之上訴人所受多處傷害，絕非自己摔倒所致，而係遭
該男子持刀刺傷。再參酌警員張漢卿所稱：上訴人應先醫治手傷，翌日再作筆錄。可
見上訴人當時受傷嚴重，且被告業已著手於殺人行為，縱未刺中上訴人要害，亦難謂
無殺人故意，原判決之認定有違經驗法則。(四)被告先毆打，後追殺上訴人，所為之時
間、地點分別為三階段，顯非單一之犯罪行為，而屬連續犯。原判決未依連續犯論處
，有不適用法則之違誤等語。惟查原判決依：(一)警員黃念德、張漢卿所供證：當時上
訴人手有少量血跡，西裝褲管兩邊均有被刀割破痕跡，但腿沒有流血；(二)上訴人之診
斷證明書記載：右手腕內側一×一公分擦傷、左肘後二×二公分皮下瘀傷、左腕內側
一×一公分皮下瘀傷、左膝一×一公分皮下瘀傷、右背近小趾一×○‧五公分擦傷
、右腕內側二×○‧一公分擦傷。醫師張評迪證稱：上開傷情係依上訴人就診時之狀
況據實記載，目前已無從判斷該傷勢是否為刀器所致等語；(三)上訴人所穿長褲係左褲
管刺破二處、右褲管刺破一處，分別為四－五公分破洞，業經原審勘驗明確，並有該
長褲扣案及照片附卷可憑；(四)上訴人供述：「我蹺著車子閃躲，我繞二圈後摔倒，怕
他（指持刀男子）刺來，我用踢，我褲子有被刺破……他們一直追，追到一百公尺
外，我很誠懇跟持刀的講，有事好好講，才未再追，乙○○過來就將持刀的人帶走，
並說晚上不去道歉，要讓我死在台中」各節，認定上訴人所受之傷僅上下肢擦傷或瘀
斑，且其手部血跡少量，係因被追逐摔倒致擦傷破皮流血；又上訴人摔倒後，慮及持
刀人可能對其行兇，而以踢該人所持短刀時，褲管觸及短刀，致被刀尖割破。苟該
持刀男子真有如上訴人所指在其跌倒在地時，由上往下刺上訴人，何以上訴人僅上下
肢擦傷或瘀斑，而無任何刺裂傷﹖再苟被告等有意殺害上訴人，則合其三人之力，持
刀包抄圍堵，上訴人何能逃出重圍﹖又豈是上訴人被追及時，三言二語相勸即行罷手
﹖觀諸持刀男子自行停止追趕，及被告過來帶走該持刀男子等情，可見被告在場喊叫
「給他死」，僅係嚇唬教訓上訴人之意，俟見教訓目的已達，即自行離去，難認有殺
害上訴人之犯意，而僅係基於普通傷害教訓之犯意而為，至被告等人持刀追趕恐嚇危
害上訴人安全，為其傷害之實害行為所吸收，不另論罪。就此以觀，原判決殊無上訴
意旨所指之各項違法情形存在。上訴意旨徒憑己見，以卷內資料所無之所謂醫師王評
迪之供述，漫指原判決違法，顯未具備法定第三審上訴理由之形式要件；其上訴違背
法律上之程式，應予駁回。
據上論結，應依刑事訴訟法第三百九十五條前段，判決如主文。
中      華      民      國    八十七    年     十一     月    二十七    日
                              最高法院刑事第一庭
                                  審判長法官  施  文  仁
                                        法官  陳  炳  煌
                                        法官  張  淳  淙
                                        法官  洪  文  章
                                        法官  林  錦  芳
      右正本證明與原本無異
                                              書  記  官
中      華      民      國    八十七    年     十二     月      三      日
